【裁判字號】    97,訴,881
【裁判日期】    980122
【裁判案由】    殺人未遂
【裁判全文】
臺灣臺北地方法院刑事判決               97年度訴字第881號
公  訴  人  臺灣臺北地方法院檢察署檢察官
被      告  乙○○
選任辯護人  吳啟豪  律師
上列被告因殺人未遂案件，經檢察官提起公訴（97年度偵字第
8010號），甲○判決如下：
    主  文
乙○○傷害人之身體，累犯，處有期徒刑壹年，水果刀壹把沒收
；又傷害人之身體，累犯，處有期徒刑陸月。有期徒刑部分應執
行有期徒刑壹年肆月。
    事  實
一、乙○○前因違反麻醉藥品管理條例案件，於民國八十三年五
    月三十一日經甲○以八十三年度訴字第三六三號判處有期徒
    刑五年二月，同年八月三十日經臺灣高等法院以八十三年度
    上訴字第三九一七號判決上訴駁回，八十三年十二月七日經
    最高法院以八十三年度台上字第六五六二號判決上訴駁回確
    定；又因肅清煙毒條例案件，於八十四年十一月九日經甲○
    以八十四年度訴字第一一０七號判處有期徒刑三年二月確定
    ；以上二罪經裁定應執行有期徒刑八年二月，並於八十七年
    十月二日因縮短刑期假釋出監，九十二年七月七日縮刑期滿
    執行完畢。竟不知悔改，因覺情緒壓力難以抒發，先於九十
    七年四月八日晚上八時三十分許，在臺北市○○區○○路四
    九三巷三六弄五號前，與丙○○錯身時，突萌傷害他人身體
    之傷害故意，持其所有之水果刀一把，自丙○○身後以刀背
    敲擊其後枕部，並出拳毆打丙○○之頭部、背部，使之跌坐
    地上，共受有後枕部外傷三公分、二公分撕裂傷（傷口深度
    均約０．五公分）各一處及右手肘擦傷之傷害後始行離去。
    復於同日晚上八時三十二分許，行至萬大路四九三巷四八弄
    二六號前，與戊○○擦身而過時，另起傷害他人身體之傷害
    故意，轉身抓扯戊○○之頭髮，徒手毆打戊○○頭、臉部位
    ，致其蹲在地上雙手抱頭，過程中因戊○○驚惶尖叫，乙○○並嚇稱「再叫我就殺死妳」後持續毆打致戊○○，致其受
    有鼻部挫傷雙側鼻孔出血等傷害。
二、案經丙○○、戊○○訴請臺北市政府警察局萬華分局報請臺
    灣臺北地方法院檢察署檢察官偵查起訴。
    理  由
壹、證據能力部分：按刑事訴訟法第一百五十九條之五明定：「
    被告以外之人於審判外之陳述，雖不符前四條之規定，而經
    當事人於審判程序同意作為證據，法院審酌該言詞陳述或書
    面陳述作成時之情況，認為適當者，亦得為證據。」、「當
    事人、代理人或辯護人於法院調查證據時，知有第一百五十
    九條第一項不得為證據之情形，而未於言詞辯論終結前聲明
    異議者，視為有前項之同意。」，其立法理由在於傳聞證據
    未經當事人之反對詰問予以核實，乃排斥其證據能力。惟當
    事人如放棄對原供述人之反對詰問權，於審判程序表示同意
    該等傳聞證據可作為證據，此時，法院除認該傳聞證據欠缺
    適當性外，自可承認其證據能力。又當事人、代理人或辯護
    人於調查證據時，知有刑事訴訟法第一百五十九條第一項不
    得為證據之情形，卻表示「對於證據調查無異議」、「沒有
    意見」等意思，而未於言詞辯論終結前聲明異議者，應視為
    已有將該等傳聞證據採為證據之同意。經查，本件被告及其
    辯護人於甲○準備程序及審判期日，對後述之書面證據即臺
    北市立聯合醫院和平院區診斷證明書二件（見偵查卷第三三
    、三四頁）、西園教學醫院診斷證明書一件（見甲○卷第一
    五八頁）、臺北市立聯合醫院九十七年十二月二日函（見甲○卷第一七四頁）、西園醫院九十七年十二月三日函（見甲○卷第一九五至二０一頁）及內政部警政署刑事警察局鑑驗
    書（見甲○卷第一三八頁）之證據能力均不爭執，甲○審酌
    該書面陳述作成時之情況，並無不法之情事，認為適當，因
    認均有證據能力。又扣案之水果刀一把，為經被告同意受搜
    索後扣押所得，其扣押過程並無不法；告訴人丙○○受傷照
    片一幀（見偵查卷第三八頁），則為傳達照相當時之告訴人
    丙○○所受傷情，其內容一致性是透過機械的正確性來加以
    保障，亦具有證據能力。
貳、論罪科刑部分：
  一訊據被告乙○○固不否認於前開時、地攻擊告訴人丙○○、
    戊○○成傷，惟矢口否認有何傷害故意，辯稱其與告訴人等
    間互不相識，亦無仇隙，不知為何會去攻擊告訴人，且過程
    中並未使用水果刀，亦未嚇稱再叫就要殺死人云云。
  二經查，上開事實業據證人即告訴人丙○○、戊○○指證綦詳
    （見甲○九十七年十一月二十四日、十二月十五日審判筆錄
    ），並有臺北市立聯合醫院和平院區診斷證明書二件（見偵
    查卷第三三、三四頁）、告訴人丙○○受傷照片一幀（見同
    卷第三八頁）、西園教學醫院診斷證明書一件（見甲○卷第
    一五八頁）、臺北市立聯合醫院九十七年十二月二日函（見
    甲○卷第一七四頁）、西園醫院九十七年十二月三日函（見
    甲○卷第一九五至二０一頁）等件附卷可稽，暨水果刀一把
    扣案可資佐證；其中證人戊○○之指證內容並與因聽聞聲響
    而外出查看後，目擊部分攻擊過程之證人丁○○指證情節大
    致相符 (見甲○九十七年十一月三日審判筆錄），自堪採信
    。被告雖否認持用水果刀攻擊告訴人丙○○，然該水果刀經
    送驗有血跡反應，並與告訴人丙○○之DNA-STR型別相同，
    此有內政部警政署刑事警察局鑑驗書之記載可憑（見甲○卷
    第一三八頁），並與證人即告訴人丙○○指證遭被告持刀背
    敲擊頭部（後枕部）等語相符。參以證人丙○○後枕部分別
    受有三公分及二公分之外傷，其傷口深度均約０．五公分，
    已同前述，核與遭硬物敲擊之情形相符；且所謂「拉扯」，
    其施力方向並非單一，尤以本件被告係自告訴人丙○○後方
    攻擊之情形而言，果如被告所辯已達足以撕裂頭皮之程度，
    對告訴人丙○○而言，當有受重力後拉之情形，更無與遭自
    後方往前「敲擊」之施力方向混淆之可能。因認被告否認持
    刀攻擊告訴人丙○○，辯稱係因抓扯頭髮致頭皮撕裂，手上
    因而沾有血跡後，再沾染至水果刀上云云，顯與前開事證有
    違，當屬卸責之詞，不足採信。
  三對於他人揮拳攻擊，將致對方受有挫傷、出血之可能，而持
    堅硬器物攻擊時，除前述傷情外，更可能造成開放性之外傷
    、撕裂傷，此乃一般生活中眾所週知之事。是被告於告訴人
    等毫無防備之情形下，分別自渠等後方以前述方式攻擊告訴
    人之頭、臉等部位，顯具有傷害之故意甚明。被告雖否認有
    何傷害犯意，辯稱不知為何如此云云；然其雖曾於八十八年
    九月十日至十八日間，因與其父發生衝突，經強制送醫，並
    於九十三年四月間至臺北市立和平醫院（即臺北市立聯合醫
    院和平院區）就醫，有臺北市立聯合醫院九十七年五月二十
    六日函及檢附之臺北市立療養院病歷（見甲○卷第三七頁至
    四八頁）、九十七年六月十九日函及檢附之臺北市立和平醫
    院病歷（見甲○卷第六七至七二頁）可考，然除此外，並無
    其他親至精神科就診之記錄，而均由其父至精神科門診代為
    就診、領藥，且時間均在九十五年二月以前，是於本件事發
    前之一、二年間，被告並無其他因精神異常狀態之就診紀錄
    ，已難認定被告有何受精神障礙之影響，致不能或顯著減低
    辯識其行為違法或欠缺依其辯識而行為之能力；佐以被告於
    前述攻擊行為之後，自警詢時起，均能針對問題回答詢問內
    容，既無乖離現實之陳述，亦無其他激動失控或恍惚幻覺致
    影響與外界應答之外觀，即經甲○囑託臺北市立聯合醫院鑑
    定結果，亦認被告之行為樣貌雖異於常態，然無資料顯示其
    於犯行前緊接時間內罹患精神疾病，或於行為當時有何精神
    狀態非屬正常之情形，此有臺北市立聯合醫院松德院區精神
    鑑定報告書一件可憑（見甲○卷第二０三頁至二０六頁）；
    遑論被告自前述行為後羈押迄今，亦無其他類似之異常行為
    出現。因認被告空言否認犯意，辯稱不知為何出現攻擊行為
    云云，亦不可採。本件事證明確，被告犯行洵堪認定。
  四核被告先後二次攻擊告訴人丙○○、戊○○成傷之行為，均
    係犯刑法第二百七十七條第一項之傷害罪。公訴人雖以頭部
    為人之致命部位，而被告持刀攻擊丙○○頭部，致其受有二
    處撕裂傷，且持續毆打告訴人丙○○及戊○○二人，其攻擊
    戊○○時，亦經證人丁○○指證見到被告持有刀子等情，認
    被告具有殺人犯意，而應成立同法第二百七十一條第二項、
    第一項之殺人未遂罪，然此業據被告否認在卷。按殺人未遂
    與傷害之區別，本視加害人有無殺意為斷，被害人受傷之程
    度、傷處是否為致命部位及傷痕多寡、輕重如何，雖可藉為
    認定有無殺意之心證，惟僅足供認定殺意之參考，究不能據
    為區別殺人未遂與傷害之絕對標準，換言之，即不得僅因被
    害人受傷之位置係屬人體要害，即認定加害人自始即有殺害
    被害人之犯意（最高法院十八年上字第一三０號判例、九十
    四年度台上字第六八五七號判決參照）。本件告訴人等雖遭
    被告攻擊頭、臉部等重要部位，然被告分別係以刀背敲擊及
    徒手毆打之方式，攻擊告訴人丙○○、戊○○，其手段尚非
    立即致命之攻擊方式，且係自行停手後離去，客觀上未見有
    何必致告訴人於死之目的，佐以被告與告訴人等間互不相識
    ，亦無仇隙怨恨存在，業據彼等均陳明在卷，更難認定被告
    主觀上有何殺人之動機存在，因認被告前開二行為僅足以認
    定為傷害犯意，公訴人認係成立同法第二百七十一條第二項
    、第一項之殺人未遂罪，容有未洽，惟其基本社會事實同一
    ，爰均變更起訴法條。又公訴人於甲○審理時，雖就被告於
    傷害告訴人戊○○之過程中，同時對其嚇稱：你再叫我就殺
    死你等語，認其涉有刑法第三百零五條之恐嚇危害安全罪；
    惟被告恐嚇告訴人戊○○後持續對其實施毆打之加害行為，
    業經證人即告訴人戊○○證述在卷（見甲○卷第一八七頁）
    ，是其恐嚇之危險行為應為傷害之實害行為所吸收，不另成
    立恐嚇危害安全罪，公訴人認前開恐嚇行為應成立刑法第三
    百零五條之恐嚇危害安全罪，並與傷害犯行具有想像競合犯
    之裁判上一罪關係，亦有未洽，附此敘明。末按，所謂告訴
    乃指被害人向該管機關指明犯人申告犯罪事實表示希望訴追
    之意思，本件既經告訴人即被害人丙○○、戊○○於警詢時
    表明提出告訴之意（見偵查卷第十三頁、十六頁），其中告
    訴人丙○○雖表示提出殺人未遂告訴，然其指明申告之犯罪
    事實同一，且已敘明訴追之意，當屬合法告訴。被告前後二
    次傷害行為，其被害人不同，且行為時間、地點互異，顯係
    基於各別之犯意為之，應予分論併罰。查被告前於八十三年
    五月三十一日因違反麻醉藥品管理條例案件，經甲○以八十
    三年度訴字第三六三號判處有期徒刑五年二月，同年八月三
    十日經臺灣高等法院以八十三年度上訴字第三九一七號判決
    上訴駁回，八十三年十二月七日經最高法院以八十三年度台
    上字第六五六二號判決上訴駁回確定；又因肅清煙毒條例案
    件，於八十四年十一月九日經甲○以八十四年度訴字第一一
    ０七號判處有期徒刑三年二月確定；以上二罪經裁定應執行
    有期徒刑八年二月，並於八十七年十月二日因縮短刑期假釋
    出監，九十二年七月七日縮刑期滿執行完畢，有臺灣高等法
    院被告前案紀錄表之記載可考，其於前案執行完畢後五年內
    ，故意再犯本件有期徒刑以上之二罪，均為累犯，各應依法
    加重其刑。被告及其辯護人雖另提出被告精神狀態即其責任
    能力之調查聲請，惟本件斟酌被告於行為前、後之就醫記錄
    及應訊反應等情，認無證據足證被告行為時有何精神耗弱或
    心神喪失之狀態，已同前述。爰審酌被告素行及其任意於巷
    弄之內，自後方攻擊素無怨隙之路人，對各該告訴人造成之
    心理影響及危害程度非輕，並分別審酌被告傷害告訴人丙○○、戊○○之手段及所致傷情輕重，與被告犯後否認傷人故
    意，態度難謂良好等一切情狀，依序分別量處如主文所示之
    刑，並定其應執行之刑。扣案之水果刀一把，為被告所有，
    此據其供明在卷，且係被告用以傷害告訴人丙○○之物，亦
    詳前述，併予宣告沒收。
據上論斷，應依刑事訴訟法第二百九十九條第一項前段、第三百
條，刑法第二百七十七條第一項、第四十七第一項、第五十一條
第五款、第三十八條第一項第二款，刑法施行法第一條之一，判
決如主文。
本案經檢察官楊展庚到庭執行職務
中   華   民   國   九十八   年   一   月   二十二   日
                  刑事第十一庭  審判長 法  官   劉方慈
                                       法  官   黃紹紘
                                       法  官   林庚棟
上正本證明與原本無異。
如不服本判決應於收受送達後10日內向甲○提出上訴書狀，並應
敘述具體理由；其未敘述上訴理由者，應於上訴期間屆滿後20日
內向甲○補提理由書（均須按他造當事人之人數附繕本）「切勿
逕送上級法院」。告訴人或被害人如對於本判決不服者，應具備
理由請求檢察官上訴，其上訴期間之計算係以檢察官收受判決正
本之日期為準。
                                       書記官   林妙穗
中    華    民    國    98    年    1     月    21    日
附錄論罪法條：
中華民國刑法第277條
（普通傷害罪）
傷害人之身體或健康者，處 3 年以下有期徒刑、拘役或 1 千元
以下罰金。
犯前項之罪因而致人於死者，處無期徒刑或 7 年以上有期徒刑；
致重傷者，處3年以上10年以下有期徒刑。


司法院資訊處製作；財團法人民間司法改革基金會備份。
